臺北高等行政法院判決
　　　　　　　　　　　　　　　　　　 94年度訴字第00873號
　　　　　　　　　　　　　　　.
原　　　告　世電網科技股份有限公司
代　表　人　甲○○
訴訟代理人　乙○○
被　　　告　財政部臺北市國稅局
代　表　人　張盛和（局長）
訴訟代理人　丙○○
上列當事人間因營利事業所得稅事件，原告不服財政部中華民國
94年1月21日台財訴字第09300641420號訴願決定，提起行政訴訟
。本院判決如下：
　　主  文
原告之訴駁回。
訴訟費用由原告負擔。
　　事  實
一、事實概要：原告89年度營利事業所得稅結算申報，原列報營
    業成本新台幣（下同）155,594,450元，被告初查以原告所
    提示之存貨計數帳有關工程程式系統乙項，經查其中8月19
    日之銷貨數量，依所提示之發票及買賣契約書、出貨單所載
    ，應為「12」組非存貨計數帳所列「14」組，故少列工程程
    式系統期末存貨2組計1,804,222元，致虛列營業成本1,804,
    222元，計漏報所得額1,804,222元，除補稅350,202元外，
    並就所漏稅額處以1倍之罰鍰計350,200元（計至百元止）。
    原告不服，申請復查，未獲變更，提起訴願亦經駁回後，遂
    提起本件行政訴訟。
二、兩造聲明：
　　(一)原告聲明：訴願決定及原處分應予撤銷。
　　(二)被告聲明：駁回原告之訴。
三、兩造之爭點：原告有無虛列成本情事？
　　(一)原告主張之理由：
      1.本案原告出賣工程程式與第三人，究竟為12組或14組之
        工程程式為本案之爭點，而原告於復查、訴願中皆指陳
        買賣契約確包含2式（即12＋2）其中2組為當時隨此筆
        買賣所附贈之程式碼，並有提供買受人出具之書面聲明
        ，當筆買賣契約，確係包含2組贈送程式，並由第三人
        收取14組工程程式無誤，若買賣之當事人雙方對此都不
        予爭執，而買賣依民法之規定契約包含口頭之書面協議
        ，被告並非為買賣契約之當事人，如何認定為12組。
      2.訴願決定書提及原告與買受人之負責人之親戚關係云云
        ，顯為匪夷所思之概念，按行政程序法第4條規定：「
        行政行為應受法律及一般法律原則之拘束。」原告與買
        受人均為依公司法設立之法人，依民法第26條規定，法
        人於法令限制內，有享受權利、負擔義務之能力，並無
        所謂訴願書中之親屬關係，而當時法人之代理人為朱淑
        美，依法僅代為行意思表示而已，而訴願決定書法人與
        其他法人有親戚關係，竟執前理由駁回，不僅違反行政
        執行法依法行政有擴大解釋違法之虞，而違法反民法及
        公司法法人獨立性之基本原則。
      3.被告以原告當年度薪資僅16,000元為由，認定無研發事
        實，該筆契約本為買賣契約，而原告進貨後賣出，該產
        品本項訴外人購得，故薪資部分並無疑義，至系統規格
        書之研發單位列原告公司名稱，係被告誤解法律規定按
        著作權法第11條規定：「受僱人於職務上完成之著作，
        以該受僱人為著作人，但契約約定以僱用人為著作人，
        從其約定，」故本於契約自由，當然可以以原告之名義
        列為研發單位，並無疑問。再者，依被告處分書編號
        A1Ｚ00000000000中有關證據已包含89年存貨計數帳、買
        賣契約書、及出貨單、統一發票影本，足見被告要求原
        告提示資料，均在被告所列之證物中，故事實上原告在
        先前查帳程序中，均已交付該等資料，亦無疑義。被告
        所稱原告未交付相關文據供核，實不足採。
      4.至工程系統規格書部分，如同坊間說明書一般，並無記
        載與本案相關之金額等，應不屬於稅捐稽徵法中之帳簿
        文書，且屬商業機密故認為無提示必要，且原告以為，
        稅捐稽徵法中僅限於相關帳簿文據，為一不確定概念，
        被告需證明工程系統規格書係為相關帳簿文據，原告才
        有提示之義務。
　　(二)被告主張之理由：
      1.按「稽徵機關進行調查或復查時，納稅義務人應提示有
        關各種證明所得額之帳簿、文據；其未提示者，稽徵機
        關得依查得之資料或同業利潤標準，核定其所得額。」
        「納稅義務人已依本法規定辦理結算申報，但對依本法
        規定應申報課稅之所得額有漏報或短報情事者，處以所
        漏稅額2倍以下之罰鍰。」為所得稅法第83條第1項及第
        110條第1項所明定。原告申報營業成本155,594,450元
        ，被告初查以原告所提示之存貨計數帳有關工程程式系
        統1項，經查其中8月19日之銷貨數量，依所提示之發票
        及買賣契約書、出貨單所載，應為「12」組非存貨計數
        帳所列「14」組，故少列工程程式系統期末存貨2組，
        金額計1,804,222元，致虛列營業成本1,804,222元，計
        漏報所得額1,804,222元，除補稅350,202元外，並按所
        漏稅額處以1倍之罰鍰計350,200元，並無違誤。
      2.原告申請復查時，雖主張：系爭工程程式系統出售發票
        內容為空間衍架承載工程系統共計12組，另2組工程程
        式內容為空間衍架結構工程系統，係附贈之產品，並未
        另收取任何費用，故無虛列成本情事，並檢附重新編製
        之存貨計數明細帳及買方網速智科技股份有限公司 (下
        稱網速智公司)出具之證明書供核。惟依原告所提示買
        賣契約書及出貨單顯示，並無前開說明書所述出售12組
        空間衍架承載工程系統，同時附贈2組空間衍架結構工
        程系統之事實，被告再函請原告提示免費附贈之2組空
        間衍架結構工程程式其買賣契約書、出貨單及「空間衍
        架承載工程系統」與「空間衍架結構工程系統」之系統
        規格書供核，原告仍未能提示所稱免費附贈兩組空間衍
        架結構工程系統之買賣契約書及出貨單，致其主張無從
        審酌，難認為有理由，是原核定應無違誤，請予維持。
      3.另查系爭之銷貨發票，其銷貨對象網速智公司，行為時
        負責人為朱麗玲，而該項銷項之進貨發票，其進貨對象
        分別為健智網科技股份有限公司、大正系統股份有限公
        司 (下稱大正系統公司)負責人均為朱麗玲，亦即進銷
        貨對象負責人為同一人，而大正系統亦為原告公司股東
        ，且原告公司行為時負責人朱淑美與朱麗玲為姊妹關係
        。再者，系爭工程系統既向前開二家公司進貨，爾後售
        予網速智科技股份有限公司，而原告當年度列報薪資僅
        16,500元，並無任何研發事實資料可稽，而原告所提供
        之該系統規格書仍列示研發單位為原告，顯與事實有違
        。由前述種種跡象顯示，系爭項目交易情形殊屬可議，
        併此陳明。
　　理  由
一、本件原告起訴時，被告之代表人為朱淑美，嗣於訴訟中變更
    為甲○○，茲據新任代表人具狀聲明承受訴訟，經核無不合
    ，應予准許。
二、按「營利事業所得之計算，以其本年度收入總額減除各項成
    本費用、損失及稅捐後之純益額為所得額。」「納稅義務人
    已依本法規定辦理結算申報，但對依本法規定應申報課稅之
    所得額有漏報或短報情事者，處以所漏稅額二倍以下之罰鍰
    。」所得稅法第24條及第110條之1第1項分別定有明文。
三、本件原告89年度營利事業所得稅結算申報，原列報營業成本
    155,594,450元，被告初查以原告所提示之存貨計數帳有關
    工程程式系統乙項，其中8月19日之銷貨數量，依所提示之
    發票及買賣契約書、出貨單所載，應為12組，非存貨計數帳
    所列14組，故少列工程程式系統期末存貨2組計1,804,222元
    ，致虛列營業成本1,804,222元，計漏報所得額1,804,222
    元，除補稅350,202元外，並就所漏稅額處以1倍罰鍰計350,
    200元（計至百元止）之事實，有原告89年度營利事業所得
    稅結算申報書、被告核定通知書及營利事業所得稅申報調查
    項目調整數額報告表附原處分卷可稽，並為兩造所不爭，堪
    信為真實。
四、原告不服循序提起行政訴訟，主張：其售予訴外人網速智公
    司之銷售發票所載工程程式系統之內容為空間衍架承載工程
    系統計12組，另有2組工程程式內容為空間衍架結構工程系
    統，係附贈之產品，並未另收取任何費用，故無虛列成本情
    事，原告並已提出買受人出具之證明書及存貨計數明細帳供
    被告查核，被告所稱原告未交付相關據供核，並不實在等語
    。
五、經查：
    (一)按當事人主張有利於己之事實者，就其事實有舉證之責任
      ，民事訴訟法第277條前段定有明文，依行政訴訟法第136
      條之規定，上開規定為行政訴訟程序所準用。又課稅處分
      之要件事實，基於依法行政原則，如所得稅有關所得計算
      基礎之進項收入，依上開規定，固應由稅捐稽徵機關負舉
      證責任；至有關所得計算基礎之減項，即成本與費用，則
      應由納稅義務人負舉證責任。故原告就其主張有附贈2組
      空間衍架結構工程系統予買受人，並非少列存貨而虛增成
      本之事實，自應負舉證責任。
    (二)原告原申報營業成本為155,594,450元，惟經被告初查以
      所提示之存貨計數帳有關工程程式系統1項，其中8月19日
      之銷貨數量，依所提示之統一發票、買賣契約書、出貨單
      所載，原告售予訴外人網速智公司之工程程式系統應為12
      組，尚非存貨計數帳所載所列之14組，而少列工程程式系
      統存貨2組計1,804,222元等情，有前開存貨計數帳、統一
      發票、買賣契約書及出貨單附原處分卷可證。原告主張其
      銷售予訴外人網速智公司之工程程式系統為空間衍架承載
      工程系統計12組，但另附贈2組空間衍架結構工程系統，
      故與銷貨發票記載不符，並無虛列成本等語，固提出買受
      人網速智公司名義出具之信函及重新編製之存貨計數明細
      帳為證，然前開證明信函為私文書，其形式及實質內容之
      真正均有待原告證明；且原告重新編製之前開存貨計數明
      細帳雖記載：於8月15日進貨5組空間衍架結構工程系統，
      嗣於8月19日出貨2組，而結餘3組空間衍架結構工程系統
      ，然所載進出貨之產品授權碼編號並不相符 (進貨為D00-
      00000000-0、出貨為D00-00000000-0)，其進、銷、存貨
      間無法勾稽，均不足以證明原告前開主張屬實。
    (三)復參諸原告重編之前開存貨計數明細帳及原申報之存貨計
      數帳相互對照以觀，原告於8月15日進貨5組之工程程式系
      統應為空間衍架結構工程系統 (傳票編號：815000)，其
      單價每組70萬元；再於8月16日進貨12組工程程式系統為
      空間衍架承載工程系統 (傳票編號：816001)，其單價每
      組1,042,850元 (12組合計12,514,200元)，嗣原告於8月
      19日銷貨14組工程程式系統 (傳票編號：819000)予訴外
      人網速智公司，銷售額為12,639,300元，若原告所稱實際
      銷售情形，係銷售12組空間衍架承載工程系統，並附贈2
      組空間衍架結構工程系統等情為真，合計前開14組工程程
      式系統之進貨價格為13,914,200元，原告竟同意以總價
      12,639,300元之價格，將前開12組空間衍架承載工程系統
      售予網速智公司，並同時附贈2組空間衍架結構工程系統
      ，其間不但未獲利，且在進出貨短短4天時間，即虧損1,
      274,900元，顯與一般社易會交易常情有違，原告重編之
      前開存貨計數明細帳實質內容之真實性，已難採信。此外
      ，原告復未能提出所稱附贈2組空間衍架結構工程系統之
      契約書、出貨單或其他可信為真實之證據以資證明，自難
      信其主張為真實。
六、綜上所述，被告以原告無法證明其銷貨予網速智公司之工程
    程式系統數量為14組，並非銷貨發票所載之12組，核定原告
    少列工程程式系統期末存貨2組計1,804,222元，致虛列營業
    成本1,804,222元，而漏報所得額1,804,222元，除補徵稅額
    350,202元外，並就所漏稅額裁處以1倍之罰鍰350,200元，
    揆諸前揭規定，並無違誤，復查、訴願決定遞予維持，俱無
    不合，原告徒執前詞，訴請撤銷，為無理由，應予駁回。
據上論結，本件原告之訴為無理由，爰依行政訴訟法第98條第3
項前段，判決如主文。
中　　華　　民　　國　　94　　年　  12　　月　 21  　 日
                       第四庭審判長法  官　徐瑞晃
                                   法  官　吳慧娟
                                   法  官　蕭惠芳
上為正本係照原本作成。
如不服本判決，應於送達後20日內，向本院提出上訴狀並表明上
訴理由，如於本判決宣示後送達前提起上訴者，應於判決送達後
20日內補提上訴理由書（須按他造人數附繕本）。
中　　華　　民　　國　　94　　年　  12　　月　 21  　 日
            　　　　　　   　　　　書記官  李淑貞
